【裁判字號】    89,訴,1447
【裁判日期】    900427
【裁判案由】    考試
【裁判全文】
臺北高等行政法院判決                            八十九年度訴字第一四四七號
                              .
    原      告    甲○○
    被      告    臺灣警察專科學校
    代  表  人    乙○○校長.
    訴訟代理人    丙○○
                  丁  ○
右當事人間因考試事件，原告不服內政部中華民國八十九年九月四日台（八九）內訴
字第八九０六二七五號訴願決定，提起行政訴訟，本院判決如左︰
    主      文
原告之訴駁回。
訴訟費用由原告負擔。
    事      實
一、事實概要：緣原告於八十九年三月二十一日至四月一日被告專科警員班第十九期
    正期學生組招生報名期間，檢具報名書表通訊報名，報考專科警員班第十九期正
    期學生組，經被告審核後以原告報名所附學歷證件南台技術學院證明書影本，內
    容僅證明原告於該校修畢三年級第二學期課程，尚未畢業，並已辦妥休學手續（
    原告肄業至四上，於八十七年十二月二十一日辦妥休學），不符被告專科警員班
    第十九期正期學生組招生簡章第肆點、報考資格第十一款第（六）目規定：「五
    年制專科學校四、五年級肄業，因故退學，持有原校四、五年級修業證明書及至
    少前一、二、三年級成績單者」，得以同等學歷資格報考情形；另報考資格第十
    二款之後並加註五年制專科學校三、四年級在學肄業生及五年制專科學校休學學
    生，均不得以肄業資格或持休學證明書當作同等學歷資格報考，故將原告報名相
    關證件退還與原告。原告不服，投書與被告，被告仍以八十九年五月十七日警專
    教字第八九００００二三二八號書函予以否准，原告不服，提起訴願亦遭決定駁
    回，乃提起行政訴訟。
二、兩造之聲明：
  (一)原告聲明：原處分決定撤銷。（依起訴狀所載）
  (二)被告聲明：原告之訴駁回。
三、兩造之爭點：原告是否符合被告專科警員班第十九期正期學生組招生簡章所規定
    之報考應考資格？
  (一)原告主張之理由：原告未於言詞辯論期日到場，據其所提訴狀陳述如左：
    原告為「五專四、五年級肄業，並有一、二、三年級之成績單，」完全符合應考
    專科學技之應考資格，亦係被告之應考資格，應先稟陳並說明。且原告曾寄上成
    績單，惟原訴願決定書，卻無隻字片語論及，是有不備理由之違法。又按退學有
    成績不佳而退學，有因操行不佳而退學，詎料被告卻就此明明白白之事實，棄而
    不論，卻只談及「休」「退」之差，對此本案實質事實未曾深究。退萬步言，「
    休」「退」可以補正，何以被告不與補正，又不予說明，逕以擲還作復。
  (二)被告答辯之理由：
１、因原告所附南台技術學院證明書影本，內容僅證明其已辦妥休學手續，並非因故
    退學而取得之四、五年級修業證明書，故被告以原告報考本校學歷資格不符，予
    以退件，將其報名書表退還。又被告八十九學年度專科警員班第十九期正期學生
    組招生簡章第肆點，有關報考資格之規定，係參酌前教育部核定之本校八十八學
    年度專科警員班第十八期正期學生組招生簡章之報考資格規定，擬定本（八十九
    ）學年度報考資格一覽表，函報教育部核備，並奉教育部八十九年二月三日台（
    八九）技（二）字第八九００六六五九號函同意備查。另教育部於民國八十八年
    五月四日臺（八八）參字第八八０四六七一號令修正發佈之專科學校學生學籍規
    則第三條規定，報考二、三年制專科學校一年級新生之同等學力者，須具備之資
    格，第八款為：五年制專科學校四、五年級肄業，因故退學，持有原校四、五年
    級修業證明書及全部成績單者。」。此款內容對報考二年制專科學校一年級新生
    之同等學力規定甚詳，即需五年制專科學校四、五年級肄業，因故退學，持有原
    校四、五年級修業證明書及全部成績單者，始得報考。
２、原告之行政訴訟狀中，自訴為「五專四、五年級肄業，並有一、二、三年級成績
    單，完全符合應考專科學校之應考資格，亦係被告之應考資格．．．」。然依據
    前揭專科警員班第十九期正期學生組招生簡章內第肆點、報考資格第十一條第（
    六）款暨教育部於民國八十八年五月四日臺（八八）參字第八八０四六七一號令
    修正發佈之專科學校學生學籍規則第三條第八款內容，均規定同等學力報考資格
    為：因故退學，持有原校四、五年級修業證明書。原告非因故退學，且未持有原
    校四、五年級修業證明書，既欠缺有效要件，即不能證明其完全符合應考資格。
    原告報考時，同時呈上其南台工商專科學校（南台技術學院前身）學生歷年成績
    表影本乙份，該份成績表列有一、二、三年級成績，而並無四年級成績，其成績
    表右方備註欄內另書寫「八十七年八月至八十八年六月休學一學年」等語，此份
    成績表本校採認其一、二、三年級成績，但原告所附學歷證件南台技術學院證明
    書」影本內容，實為休學證明書，而非為因故退學之四、五年級修業證明書，故
    被告審核認定其學歷資格不符。
３、原告行政訴訟狀中認為本校斤斤論辯於「休」「退」之差，然依教育法令，「休
    學」與「退學」意義截然不同，休學不等於退學，退學不等於休學；被告依據前
    揭函報教育部核備之本校招生簡章第肆點、報考資格第十一條第（六）款規定據
    以審查認定原告學歷資格不符，自是依法有據，且該款規定亦明載於前揭教育部
    ，於民國八十八年五月四日臺（八八）參字第八八０四六七一號令，修正發佈之
    專科學校學生學籍規則第三條第八款內容中。原告認為「休」、「退」可以補正
    ，而被告不予補正，又不予說明，逕以擲還作復。關於此點，被告於專科警員班
    第十九期正期學生組招生報名期間，依據前揭函報教育部核備之本校招生簡章第
    肆點報考資格暨其他相關規定，審查報名書表時，如發現報考者報考資格不符，
    立即以限時掛號將報名書表退還報考人，並於報名書表上簡略敘述退件理由。報
    考者購買招生簡章及空白報名書表時，自應詳閱其上記載，詳填報名書表，並附
    上所需符合報考資格之證明文件，於報名期限內郵寄本校審核，若報考資格不符
    ，被告理應退件告知報考者（被告於退件之報名書表上均已簡略敘述退件理由）
    ，報考者亦當了解並接受此一因報考資格不符而遭致被告退件之必然結果；報考
    者收到被告退件後，若退件原因消除（例如，已取得符合規定之修業證明書），
    而欲重行報考時，亦須於報名截止期限前辦理，逾此期限，被告則依規定不再受
    理其報名。何況本案原告報考之報名書表，因學歷不符遭被告立即以限時掛號退
    件後，並未有欲消除退件原因（學歷不符）並重行報考之動作，被告對原告之原
    處分（八十九年五月十七日警專教字第八九００００二三二八號書函）並無違法
    之處。
    理      由
一、本件原告經合法通知，未於言詞辯論期日到場，核無行政訴訟法第二百十八條準
    用民事訴訟法第三百八十六條所列各款情形，爰依被告之聲請，由其一造辯論而
    為判決，合先敘明。
二、按臺灣警察專科學校專科警員班第十九期正期學生組招生簡章第肆點、報考資格
    第十一款第（六）目規定：「五年制專科學校四、五年級肄業，因故退學，持有
    原校四、五年級修業證明書及至少前一、二、三年級成績單者」，得以同等學歷
    資格報考情形；又五年制專科學校三、四年級在學肄業生及五年制專科學校休學
    學生，均不得以肄業資格或持休學證明書當作同等學歷資格報考，招生簡章第肆
    點、報考資格第十二款之後亦有加註之明文。本件原告係以其就讀南台技術學院
    已修畢三年級第二學期課程（原告肄業至四上，於八十七年十二月二十一日辦妥
    休學）之學歷，報考本件被告專科警員班第十九期正期學生組招生，有南台技術
    學院證明書及成績表影本附卷可稽。經查系爭招生考試報考資格之規定，被告係
    參酌前經教育部核定之八十八學年度專科警員班第十八期正期學生組招生簡章之
    報考資格規定，而予以擬定，並經教育部同意備查在案，有該部八十九年二月三
    日台（八九）技（二）字第八九００六六五九號函影本足憑，是報考之考生是否
    符合報考資格而得以應考，自應以是否符合專科警員班第十九期正期學生組招生
    簡章規定為準。惟查原告係休學，此觀原告之成績表右方備註欄內「八十七年八
    月至八十八年六月休學一學年」等字樣即明，是其即不符專科警員班第十九期正
    期學生組招生簡章第肆點、報考資格第十一款第（六）目所規定之「五年制專科
    學校四、五年級肄業，因故退學，持有原校四、五年級修業證明書及至少前一、
    二、三年級成績單者」情形，自不得以同等學歷資格報考；且其雖係在學肄業生
    ，亦因招生簡章第肆點、報考資格第十二款之後所加註之規定，即五年制專科學
    校三、四年級在學肄業生及五年制專科學校休學學生，均不得以肄業資格或持休
    學證明書當作同等學歷資格報考，而不符報考資格，是被告將原告報名相關證件
    予以退還，揆諸首開規定，核無不當，嗣被告並予以否准原告投書之請求，自無
    違誤，訴願決定予以維持，並無不合，原告起訴意旨難謂為有理由，應予駁回。
據上論結，原告之訴為無理由，依行政訴訟法第二百十八條、民事訴訟法第三百八十
五第一項前段、行政訴訟法條第九十八條第三項前段，判決如主文。
中      華      民      國     九十     年      四      月    二十七    日
                          臺北高等行政法院  第一庭
                                            審判長  法  官  鄭忠仁
                                                    法  官  楊莉莉
                                                    法  官  林育如
右為正本係照原本作成。
如不服本判決，應於送達後二十日內，向本院提出上訴狀並表明上訴理由，如於本判
決宣示後送達前提起上訴者，應於判決送達後二十日內補提上訴理由書（須按他造人
數附繕本）。
中      華      民      國     九十     年      五      月      一      日
                                                    書記官  王永昌


司法院資訊處製作；財團法人民間司法改革基金會備份。
